【裁判字號】    97,訴,904
【裁判日期】    971127
【裁判案由】    公共危險
【裁判全文】
臺灣士林地方法院刑事判決               97年度訴字第904號
公  訴  人  臺灣士林地方法院檢察署檢察官
被      告  甲○○
指定辯護人  本院公設辯護人姜惠如
上列被告因公共危險案件，經檢察官提起公訴（97年度偵字第73
46號），本院判決如下：
    主  文
甲○○以加害生命之事，恐嚇他人致生危害於安全，處有期徒刑
伍月，如易科罰金，以新臺幣壹仟元折算壹日。
    事  實
一、甲○○與乙○○係居住於同棟大廈同一樓層之鄰居，於民國
    97年4 月27日晚間因故發生爭執，甲○○明知於民間習俗中
    焚燒金紙代表他人死亡之加害生命之事，足以使人心生畏怖
    ，竟基於恐嚇之犯意，接續為下列犯行：
  (一)於97年4 月28日凌晨2 時18分許，持其所有之金紙1 疊、打
    火機及塑膠小椅子各1 個前往乙○○位於臺北市○○區○○
    路65巷16號4 樓之8 號住處前，將金紙散置在乙○○住宅鐵
    門前走道上後，以打火機點燃金紙焚燒，並坐在小椅子上持
    續丟下金紙助燃，以此加害生命之事恐嚇乙○○，致生危害
    於乙○○之生命安全。嗣甲○○撳按乙○○住家門鈴後先離
    開現場，乙○○開門後見走道上有物品焚燒，即報警處理，
    經警於同日凌晨2 時34分許抵達現場，乙○○並將尚存之些
    微火苗踩熄後，警方因未能立即查知係何人焚燒金紙，詢問
    乙○○後即先行離去。
  (二)於同日凌晨3 時許，又持金紙1 疊至乙○○上揭住處前，以
    相同手法在乙○○住處前焚燒金紙後即先行離去，以此加害
    生命之事恐嚇乙○○，致生危害於乙○○之生命安全。嗣經
    乙○○開啟其住處外監視器觀看走道上之動靜，察覺又有金
    紙焚燒，再次將尚存之餘火踩熄後返回家中。
  (三)於同日凌晨3 時22分許，再持少量金紙至乙○○上揭住處前
    ，以相同手法在乙○○住處前焚燒，以此加害生命之事恐嚇
    乙○○，致生危害於乙○○之生命安全。後因焚燒金紙之行
    為驚動鄰居，甲○○始行離去，現場焚燒之少量金紙則於數
    分鐘後即自動熄滅。嗣經乙○○調閱其住處走道上監視器之
    錄影畫面，而悉上情。
二、案經乙○○訴由臺北市政府警察局北投分局報告臺灣士林地
    方法院檢察署檢察官偵查起訴。
    理  由
壹、證據能力部分：
一、按被告以外之人於審判外之陳述，雖不符刑事訴訟法第159
    條之1 至第159 條之4 規定，而經當事人於審判程序同意作
    為證據，法院審酌該言詞陳述或書面陳述作成時之情況，認
    為適當者，亦得為證據，同法第159 條之5 第1 項定有明文
    。查本件告訴人乙○○於警詢時所為之陳述，屬被告以外之
    人於審判外之陳述，雖無刑事訴訟法第159 條之1 至第159
    條之4 所定得為證據之情形，然經被告及辯護人均同意以之
    作為證據，本院審酌該陳述作成時之情況，認為適當，此部
    分得為證據。
二、按被告以外之人於偵查中向檢察官所為之陳述，除顯有不可
    信之情況者外，得為證據，刑事訴訟法第159 條之1 第2 項
    定有明文。本件告訴人乙○○於偵查中經具結向檢察官所為
    之陳述，觀諸筆錄之記載，並無顯不可信之情況，均具有證
    據能力。
三、至監視器錄影畫面翻拍照片及現場照片共12幀，乃以機械之
    方式所留存之現場影像，並非供述證據，無傳聞法則之適用
    ，具有證據能力。
貳、實體部分：
一、訊據被告坦承於上揭時地接續3 次在告訴人住處鐵門外走道
    上燃燒金紙之事實，惟矢口否認有何恐嚇犯意，辯稱：因告
    訴人先撒金紙在伊住處外面，伊才把那些金紙撿起來，拿去
    告訴人家要還給她，但告訴人不開門，伊與告訴人發生爭執
    ，告訴人不肯把金紙收回去，伊就決定把金紙燒還給她，伊
    並沒有恐嚇告訴人之意云云。經查：
  (一)告訴人乙○○於警詢中陳稱：伊於案發當天凌晨2 時18分許
    在家中睡覺時，聽到有人按電鈴，而伊的住處門口內側的木
    門往外看，發現門前有火，伊就關上木門報警，待警方到場
    後，伊再打開門，發現是有人在伊住處門口外側鐵門外走道
    上燒金紙，伊就用腳把地上正焚燒的金紙火源踩熄，並立即
    調閱監視器錄影帶，發現是被告所為，警方了解情況後即先
    離開，伊就繼續看著監視器畫面，至凌晨3 時許時，發現被
    告再次前來伊門口燒金紙，伊又報警，警方也有再次前來查
    看後離去，嗣至凌晨3 時22分許，伊從監視器畫面又看到被
    告第3 次前來燒金紙，這時住伊對面的鄰居很生氣，開門欲
    制止被告，被告就跑回其住處；伊因被告上開行為而感到生
    命財產深受威脅，很沒有安全感等語（見97年度偵字第7346
    號卷【下稱偵卷】第4 至8 頁），於偵訊中以證人身分具結
    證稱：伊在警詢中所言均實在，伊是在案發當天凌晨2 時18
    分許聽到有人來按電鈴，就打開住處之木門，發現有火，當
    時未看到放火的人；被告1 個晚上來燒3 次金紙，是伊用腳
    把火踩熄，監視器都有拍到等語（見偵卷第33頁），於本院
    審理中亦以證人身分證稱：被告從96年9 月開始承租伊隔壁
    鄰居的房子，案發當天凌晨2 時18分許伊已經就寢，突然聽
    到按門鈴聲音，伊去打開內側木門，看到外側鐵門外的走道
    地上有火焰，伊就把門關上並報警，後來警察約隔5 至10分
    鐘後打電話來表示他們已在門外，伊就再開門，此時還有一
    些火在燒，燒的是一些金紙，伊就用腳把火踩熄，警察說沒
    有看到有人燒，就先回去，後來凌晨3 時許伊再打開門想看
    看外面有無動靜，又發現地上有金紙在燒，並看到有人影閃
    開跑走，伊就打開監視器來看，發現上開2 次燒金紙都是被
    告所為，第1 次按電鈴的人也是被告，伊就再報警處理，之
    後伊也一直看著監視器，至3 時22分許時被告又來燒金紙，
    對面鄰居就大聲說不要再放火了，伊有打開門但沒有看到被
    告，但從監視器錄影畫面也有看到被告很快跑走；被告上開
    3 次都是把金紙折成鬆散狀來燒，都有火燃燒起來，但以第
    1 次最嚴重，第1 、2 次都是伊用腳踩熄火苗，第3 次因被
    告燒的金紙數量不多，所以是自然熄滅；伊與被告之前有刑
    事傷害案件及民事侵占事件的糾紛，被告上開燒金紙的行為
    讓伊很害怕等語（見本院卷第42至48頁），就被告確有3 次
    焚燒金紙之情節，核與被告所言相符，復有監視器錄影畫面
    翻拍照片及現場照片共12幀在卷可稽（見偵卷第9 至14頁）
    ，足徵被告確於前揭時地3 次前往告訴人住處門外走道上焚
    燒金紙無疑。
  (二)被告雖辯稱因告訴人先撒金紙在伊住處外面，且拒絕收回去
    ，伊才會把金紙燒還給她，沒有恐嚇犯意云云，惟亦自承對
    於告訴人至其門前撒金紙的行為會害怕（見本院卷第40頁）
    ，並陳稱伊認為告訴人在伊門前撒金紙是在詛咒伊下地獄之
    類的事，因為告訴人不把金紙收回去，伊就用燒的方式把告
    訴人對伊的詛咒還給她等語（見本院卷第56、58頁），參以
    一般臺灣民間習俗，焚燒金紙之對象均為往生者，縱認被告
    所言係告訴人先到其家門外撒金紙，其要還給她等情屬實，
    被告既對自身住處門外遭撒金紙之行為感到害怕，並認為撒
    金紙係代表詛咒人下地獄，顯知悉此類行為具有危害人身安
    全之意涵，且足使一般國民感到畏怖，竟仍將該等金紙持往
    告訴人家門外，且進而加以焚燒，其威脅程度顯更高於單純
    撒置金紙，足徵其主觀上確有以此加害生命、身體之事威脅
    告訴人之意圖，客觀上亦足生危害於告訴人之人身安全，並
    已使告訴人心生畏怖，是其上開辯解，洵屬事後圖卸之詞，
    不足採信。
  (三)綜上，本件事證已臻明確，被告犯行洵堪認定，應依法論科
    。
二、核被告所為，係犯刑法第305 條之恐嚇危害安全罪。其先後
    3 次在告訴人住處外焚燒金紙之行為，係在密切接近之時、
    地實施，侵害同一社會法益，各行為之獨立性極為薄弱，在
    刑法評價上，以視為數個舉動之接續施行，合為包括之一行
    為予以評價，較為合理，應屬接續犯，而為包括之一罪。公
    訴意旨雖漏未論及前揭被告於97年4 月28日凌晨3 時22分許
    第3 次焚燒金紙之行為，惟此部分與已起訴之部分有接續犯
    之實質上一罪關係，本院自得併予審酌，附此敘明。爰審酌
    被告因與告訴人間之糾紛，3 次前往告訴人住處外焚燒金紙
    ，以此加害生命之事恐嚇告訴人，致生危害於告訴人之安全
    ，且犯後僅承認部分犯行，亦未與告訴人達成和解之態度，
    並衡以其並無前科，素行尚佳，及其手段、生活狀況、智識
    程度等一切情狀，量處如主文所示之刑，並諭知易科罰金之
    折算標準。至被告持以供本件犯罪所用之打火機及塑膠小椅
    子各1 個，固為被告所有供本件犯罪所用之物，據其供明在
    卷，惟未據扣案，為免日後執行困難，爰不予宣告沒收；又
    被告3 次持往告訴人家門外供本件犯罪之用之金紙，均業經
    焚燒滅失，亦不予宣告沒收，附此敘明。
三、公訴意旨另以被告基於放火燒燬現供人使用住宅之犯意，而
    為上開燃燒金紙之行為，嗣因告訴人報警處理及火勢自動熄
    滅，始未得逞，而認被告涉犯刑法第173 條第3 項、第1項
    之放火燒燬現供人使用之住宅未遂罪嫌。惟查：
  (一)按犯罪事實應依證據認定之，無證據不得認定犯罪事實；又
    不能證明被告犯罪或其行為不罰者，應諭知無罪之判決，刑
    事訴訟法第154 條第2 項、第301 條第1 項分別定有明文；
    而認定不利於被告之事實，須依積極證據，苟積極證據不足
    為不利於被告事實之認定時，即應為有利於被告之認定，更
    不必有何有利之證據；認定犯罪事實所憑之證據，雖不以直
    接證據為限，間接證據仍亦包括之；然無論直接或間接證據
    ，其於訴訟上之證明，均須達於通常一般之人均不致生懷疑
    ，而得確信其為真實程度者，乃可，倘未臻此程度，而有合
    理懷疑存在者，基於無罪推定原則，即應諭知無罪。
  (二)本件公訴人認被告涉犯放火未遂罪嫌，無非係以被告供述、
    證人乙○○證述及監視器錄影畫面翻拍照片及現場照片12幀
    ，為其論據。訊據被告則堅詞否認上開犯行，辯稱：伊只是
    想把金紙燒還給告訴人，沒有燒燬告訴人住處的犯意，且伊
    也住在同一層樓，如果告訴人的住處被燒燬，伊的住處也會
    有危險等語。經查：
  1.按放火引燃有人所在之建物，可能致生人、物重大死傷或損
    害情形，為一般國民知悉之經驗法則，本件被告確有前往告
    訴人住處外燃燒金紙之行為，業如前述，惟被告本人亦與告
    訴人居住在同棟大廈同一樓層之事實，為告訴人所不爭執（
    見本院卷第42頁），若謂被告無視於火勢可能延燒至自家致
    生人身、財物重大危害之風險，仍以放火之犯意為上開焚燒
    金紙行為，實與常情未合，且觀之前揭告訴人於本院審理中
    以證人身分所為之證述，案發當日被告第1 次燃燒金紙後，
    即撳按告訴人住處之電鈴，倘被告確有燒燬告訴人住處之意
    圖，實無理由於燃燒後尚按電鈴以通知告訴人，況告訴人亦
    自承第1 次其開門檢視發現門口有火燃燒後，並未立即採取
    滅火行動，而係關上門報警處理，嗣待警方來到後，也僅用
    腳踩即足以將剩餘火苗踩熄，第2 次火勢也是用腳即可踩熄
    ，第3 次更是自然熄滅等語，顯見被告當時燃燒金紙之火勢
    甚小，益徵被告主觀上僅欲以此行為恐嚇告訴人，並無放火
    燒燬現供人使用住宅之犯意甚明，不能證明其犯罪。
  2.按所謂不能犯者，以行為不能發生犯罪之結果，又無危險為
    其要件；而有無危險，則應依客觀具體事實認定之，已著手
    於犯罪行為之實行而不遂者，若其行為在客觀事實上，並無
    具體危險，致根本不能亦無從完成犯罪者，依刑法第26條之
    規定，屬不罰之行為，此乃本於刑法謙抑原則、法益保護之
    功能及未遂犯之整體理論，為客觀未遂論者所採之立法例，
    換言之，行為如不能發生犯罪之結果，又無危險者，不構成
    刑事犯罪，是所謂之「不能未遂犯」，必以行為不能發生犯
    罪之結果，又無發生具體危險為其要件，而有無危險，則應
    依客觀事實認定之，故已著手於犯罪行為之實行而不遂者，
    若其行為僅具有主觀之抽象危險，而在客觀事實上並無具體
    危險，致根本不可能完成其犯罪者，即得論以「不能未遂犯
    」，合先說明。本件被告3 次前往告訴人住處外燃燒金紙之
    火勢均非甚大，業如前述，於客觀上該3 次點燃一定數量金
    紙之行為，縱未經告訴人以腳踩熄，在點火後自然燃燒之情
    形下，於極為短暫之時間內亦能自然熄滅，客觀上應不致生
    公共危險，參以本件案發地點係在告訴人住處鐵門外，告訴
    人並自承該門上亦設有鐵紗窗，且走道上並無其他鞋櫃等易
    燃物等語（見本院卷第44、47頁），又由監視器錄影畫面翻
    拍照片及現場照片（見偵卷第9 至13頁）顯示，該放置焚燒
    金紙處為舖設磁磚之地面，四週為磚造牆壁，亦確無其他易
    燃物，是以現實該焚燒具體客觀情狀觀之，均無從引起燒燬
    結果，易言之，以該等照片顯示為綜合觀察，顯然無從發生
    放火燒燬現有人所在之建築物犯罪之結果，而屬刑法第26條
    之不能未遂，屬不罰之行為。
  3.綜上，公訴人引列之上開事證，未使本院形成被告主觀上有
    放火燒燬現供人使用住宅犯意之確信，且其行為客觀上亦不
    足以發生放火燒燬現有人所在之建築物犯罪之結果，原應諭
    知無罪，惟公訴意旨認此部分與前揭經論罪科刑部分有想像
    競合犯之裁判上一罪關係，爰不另為無罪之諭知，附此敘明
    。
據上論斷，應依刑事訴訟法第299 條第1 項前段，刑法第305 條
、第41條第1 項前段，刑法施行法第1 條之1 第1 項、第2 項前
段，判決如主文。
本案經檢察官莊富棋到庭執行職務。
中    華    民    國    97    年    11    月    27    日
                  刑事第四庭  審判長法  官  林秀鳳
                                    法  官  吳維雅
                                    法  官  黃珮茹
以上正本證明與原本無異。
如不服本判決，應於收受送達後10日內向本院提出上訴書狀，其
未敘述上訴理由者，應於上訴期間屆滿後20日內向本院補提理由
書狀（均須按他造當事人之人數附繕本）。
                                    書記官  張馨尹
中    華    民    國    97    年    11    月    27    日
附錄論罪法條：
中華民國刑法第305條
（恐嚇危害安全罪）
以加害生命、身體、自由、名譽、財產之事，恐嚇他人致生危害於
安全者，處2 年以下有期徒刑、拘役或3 百元以下罰金。


司法院資訊處製作；財團法人民間司法改革基金會備份。
